【裁判字號】    89,訴,3102
【裁判日期】    891019
【裁判案由】    回復原狀
【裁判全文】
臺灣臺北地方法院民事判決  八十九年度訴字第三一○二號
    原      告  矽新科技有限公司
    法定代理人  甲○○
    訴訟代理人  乙○○
    送達代收人  許進勝律師
    被      告  臺灣汎生製藥廠股份有限公司
                            設.
    法定代理人  丙○○      住.
右當事人間回復原狀事件，本院判決如左：
    主    文
被告應返還原告自動化溶離試驗分光光譜儀分析系統、自動化溶離試驗取樣收集系統
、微量溶離試驗裝置各壹套（系統及裝置內含設備明細詳如附件所示）。如被告不能
返還時，應給付原告新台幣壹佰伍拾伍萬元，及自民國八十九年七月五日起至清償日
止，按年息百分之五計算之利息。
原告其餘之訴駁回。
訴訟費用由被告負擔。
    事    實
甲、原告方面：
一、聲明：被告應返還原告自動化溶離試驗分光光譜儀分析系統、自動化溶離試驗取
    樣收集系統、微量溶離試驗裝置各一套（系統及裝置內含設備明細詳如附件所示
    ）。如被告不能返還時，應給付原告新台幣（下同）壹佰伍拾伍萬元，及自八十
    九年六月二十九日起至清償日止，按年息百分之五計算之利息。
二、陳述：被告於八十八年九月二十九日，與原告簽訂訂購合約書，向原告購買自動
    化溶離試驗分光光譜儀分析系統、自動化溶離試驗取樣收集系統、微量溶離試驗
    裝置各一套，價金為壹佰伍拾伍萬元，並約定於簽約時，被告支付定金肆拾陸萬
    捌仟元，另於交貨時，被告應開立票期二個月之支票，以支付第二期款柒拾捌萬
    元。俟原告依約交付被告購買之自動化溶離試驗分光光譜儀分析系統、自動化溶
    離試驗取樣收集系統、微量溶離試驗裝置後，被告交付用以支付第二期款，發票
    日為八十九年六月十一日，面額為柒拾捌萬元之支票，經原告提示竟遭退票，原
    告即於八十九年六月二十八日，以台北一一八支局第九六二號存證信函，催告被
    告於收受後五日內給付第二期款，逾期未給付即逕行解除兩造間之訂購合約書。
    詎被告於八十九年六月二十九日，收受該存證信函後，仍拒不給付價金，是前述
    訂購合約書業經原告解除。爰依民法第二百五十九條之規定，請求被告給付如原
    告聲明所示。
三、證據：提出訂購合約書、支票、退票理由單、台北一一八支局第九六二號存證信
    函、收件回執各一份為證。
乙、被告方面：
    被告未於言詞辯論期日到場，亦未提出書狀作何聲明或陳述。
    理    由
一、本件依兩造簽訂之訂購合約書第十條約定，合意以本院為第一審管轄法院，則本
    院自有管轄權，核先敘明。
二、本件被告未於言詞辯論期日到場，核無民事訴訟法第三百八十六條各款所列情形
    ，爰依原告之聲請，由其一造辯論而為判決。
三、本件原告主張之事實，業據其提出訂購合約書、支票、退票理由單、台北一一八
    支局第九六二號存證信函、收件回執各一份為證，核屬相符。而依民事訴訟法第
    二百八十條第三項規定：「當事人對於他造主張之事實，已於相當時期受合法之
    通知，而於言詞辯論期日不到場，亦未提出準備書狀爭執者，準用第一項之規定
    。但不到場之當事人係依公示送達通知者，不在此限。」本件被告分別於八十九
    年七月二十九日、八十九年九月十三日，收受起狀訴繕本和言詞辯論期日通知書
    之送達，此有送達回證據在卷足憑，被告未於言詞辯論期日到場，亦未提出書狀
    爭執，依民事訴訟法第二百八十條第三項之規定，應視同自認原告主張之事實，
    則原告主張之事實，自堪信為真實。
四、按給付有確定期限者，債務人自期限屆滿時起，負遲延責任；契約當事人之一方
    遲延給付者，他方當事人得定相當期限催告其履行，如於期限內不履行時，得解
    除其契約；民法第二百二十九條第一項、第二百五十四條分別定有明文。本件依
    兩造所簽訂之訂購合約書第三條約定：「付款方式：定金，簽約後，現金支付總
    價百分之三十，肆拾陸萬捌仟元。交貨，交貨時給付總價百分之五十，第二期款
    柒拾捌萬元（二個月期票）。----」是被告於原告交付被告所購買之自動化溶離
    試驗分光光譜儀分析系統、自動化溶離試驗取樣收集系統、微量溶離試驗裝置後
    ，依前述訂購合約書第三條之約定，自應開立二個月期之票據予原告，惟被告用
    以支付第二期款，發票人為被告，發票日為八十九年六月十一日，票面金額為柒
    拾捌萬元之支票，經原告提示而遭退票，此有該支票、退票理由單在卷足憑，則
    依首揭民法第二百二十九條第一項之規定，被告自第二期款約定清償期之翌日，
    即八十九年六月十二日起，自應負擔給付遲延之責任。又原告因被告支付第二期
    款之支票遭退票，另於八十九年六月二十八日，以台北一一八支局第九六二號存
    證信函，催告被告於收受後五日內給付貨款，逾期未給付即逕行解除兩造間之訂
    購合約書，嗣被告於八十九年六月二十九日，收受該存證信函後，仍未於催告期
    限內給付該第二期款，是依前述民法第二百五十四條之規定，兩造間之訂購合約
    書，已於八十九年七月五日，因原告行使解除權而消滅。次按，契約解除時，當
    事人雙方回復原狀之義務，除法律另有規定或契約另有訂定外，由他方所受領之
    給付物，應返還之；應返還之物有毀損滅失，或因其他事由，致不能返還者，應
    償還其價額；民法第二百五十九條第一款、第六款亦分別定有明文。本件兩造間
    之訂購合約書，因被告遲延給付第二期款，於八十九年七月五日，為原告合法解
    除，則依前述民法第二百五十九條第一款、第六款之規定，被告自應返還所受領
    之自動化溶離試驗分光光譜儀分析系統、自動化溶離試驗取樣收集系統、微量溶
    離試驗裝置各一套；如被告不能返還時，自應償還該儀器之價額，且前述儀器之
    價額，為壹佰伍拾伍萬元，此亦有該訂購合約書在卷足證。末按，遲延之債務，
    以支付金錢為標的者，債權人得請求依法定利率計算之遲延利息；民法第二百三
    十三條第一項前段復定有明文。本件兩造間之訂購合約書，乃於八十九年七月五
    日，始為原告合法解除，已如前述，則被告若不能返還前述儀器，應償還價額時
    ，該法定遲延利息，應自契約解除之日即八十九年七月五日起算，始為適法。從
    而，原告依民法第二百五十九條第一款、第六款之規定，請求被告返還所受領之
    自動化溶離試驗分光光譜儀分析系統、自動化溶離試驗取樣收集系統、微量溶離
    試驗裝置各一套；如被告不能返還時，應給付原告壹佰伍拾伍萬元，及自八十九
    年七月五日起至清償日止，按年息百分之五計算之利息之範圍內，為有理由，應
    予准許。逾此部分之請求，為無理由，應予駁回。
五、原告之訴為一部有理由，一部無理由，依民事訴訟法第三百八十五條第一項前段
    、第七十九條但書，判決如主文。
中      華      民      國    八十九    年      十      月     十九     日
                                 民事第六庭法      官  姜悌文
右為正本係照原本作成
如對本判決上訴，須於判決送達後廿日內向本院提出上訴狀
中      華      民      國    八十九    年      十      月     二十     日
                                            法院書記官  陳鳳瀴


司法院資訊處製作；財團法人民間司法改革基金會備份。
